# 公司制改制造成的差额处理

提问人：wbj60123 时间：2011-08-02 18:21:07
各位老师： 最近审计碰头到这样的问题，一家集团公司 2006 年进行公司制改制，对下述子公司进行了评估，公司对子公司的投资成本按原始成本加评估增值确认，但有些子公司已是公司制企业，未按评估进行调账，造成集团本级对子公司的投资价值大于子公司的改制时的账面净资产。如集团对B子公司投资成本为 3000 万元，而B子公司账面反映的实收资本为 2000 万元，公司合并时，形成了 1000 万元的商誉，但根据新会计准则，同一控制下又不能有商誉。请问，公司制改造，子公司是否必须根据评估结果调账？如果允许不调账，形成的差额又如何处理？

回答人：chenyiwei
这个问题讨论过多次，请参考 2008 年以后的中国建筑、中国远洋等案例处理。对于此前已经完成公司制改建的子公司，本次不能再按评估值调帐。改制后母公司个别报表层面的长期股权投资按评估值计量，与子公司的净资产账面值之间的差额在合并报表层面冲减资本公积。子公司各项资产、负债仍按原账面价值计量。

提问人：搞不清楚 时间：2011-08-03 15:39:07
第一：新准则关于对子公司的投资不存在摊销的问题；第二：增值部分实现了，说明没有减值，不存在减值问题，具体是否需要减值测试，应参考准则中《资产减值》章节的相关规定。

回答人：chenyiwei
基本赞同。

提问人：robin_cc1987 时间：2012-01-06 00:20:37
回复 chenyiwei 的帖子
追问一句，合并的时候冲减资本公积，很有可能造成资本额公积为负，中国远洋这些都是拿国务院批文的，对于拿不到国务院批文的企业来说，这样做有什么会计准则上的依据吗？毕竟如果子公司也调帐的话，对子公司的折旧摊销这类的影响不是一点点，对整个合并报告的利润都会有很大影响，多谢

回答人：chenyiwei
主要考虑是这些子公司自身并未改制，因此其资产、负债应保持原先的帐面价值基础不变。能够按评估值调整的仅限于发生改制的单位自身的资产和负债。